臺灣臺北地方法院民事裁定
111年度訴字第2062號
原      告  中國信託商業銀行股份有限公司


法定代理人  利明献


被      告  徐文憲
上列當事人間請求清償借款事件，本院裁定如下：
    主  文
本件移送臺灣臺中地方法院。
    理  由
一、按當事人得以合意定第一審管轄法院；訴訟之全部或一部，
    法院認為無管轄權者，依原告聲請或依職權以裁定移送於其
    管轄法院；第24條之合意管轄，如當事人之一造為法人或商
    人，依其預定用於同類契約之條款而成立，按其情形顯失公
    平者，他造於為本案之言詞辯論前，得聲請移送於其管轄法
    院，民事訴訟法第24條第1項前段、第28條第1項、第2項前
    段分別定有明文。考其立法意旨，在於當事人之一造為法人
    或商人時，通常占有經濟上之強勢地位，如因契約涉訟而須
    赴被告之住、居所地應訴，無論在組織及人員編制上，均尚
    難稱有重大不便。如法人或商人以預定用於同類契約之債務
    履行地或合意管轄條款，與非法人或商人之他造訂立契約時
    ，他造就此類條款表面上雖有締約與否之自由，實際上幾無
    磋商或變更之餘地。則一旦因該契約涉訟，他造即必須遠赴
    法人或商人以定型化契約所預定之法院應訴，在考量應訴之
    不便，且多所勞費等程序上不利益之情況下，經濟上弱勢者
    往往被迫放棄應訴之機會，如此不僅顯失公平，並某程度侵
    害經濟上弱勢者在憲法上所保障之訴訟權，於是特別明文排
    除合意管轄規定之適用。是以，定型化契約當事人因此爭執
    涉訟時，如法人或商人據此向合意管轄法院起訴，在不影響
    當事人程序利益及浪費訴訟資源之情況下，非法人或商人之
    他造於為本案之言詞辯論前，得聲請移送於其管轄法院。因
    此，在無其他特別審判籍管轄法院之適用時，法院受理此種
    移轉管轄之聲請，自應依民事訴訟法第1條「以原就被」原
    則定管轄法院。
二、經查，依兩造間之信用貸款契約書共通約定條款10條2項約
    定，固有合意以本院為第一審管轄法院，惟被告之住所位在
    臺中市○○區○○路000號8樓之1，此有被告身分證影本在卷可
    稽，加以被告具狀表示其非居住於本院轄區，如須親赴本院
    開庭，路途遙遠，多有不便，故聲請將本件移送至其住所地
    之法院管轄等語，可見被告日常生活作息均非位於本院管轄
    範圍，則於發生契約紛爭進行訴訟時，自以在其住所地之法
    院即臺灣臺中地方法院應訴最稱便利，故考量勞力、時間及
    費用等程序利益，本件即應排除合意管轄規定之適用，而依
    民事訴訟法第1條第1項前段規定，由被告住所地法院管轄。
    再者，原告為國內頗具規模之金融機構，在全國各地均有營
    業處所，倘於臺灣臺中地方法院為訴訟行為，並無不便。從
    而，被告聲請將本件移送至其住所地之法院即臺灣臺中地方
    法院管轄，應予准許。
三、依民事訴訟法第28條第2項前段規定，裁定如主文。
中　　華　　民　　國　　111 　年　　5 　　月　　10　　日
                  民事第五庭    法　官　王唯怡
以上正本係照原本作成。
如不服本裁定應於送達後10日內向本院提出抗告狀，並繳納抗告
費新臺幣1,000元。
中　　華　　民　　國　　111 　年　　5 　　月　　10　　日
                                書記官  林俐如